臺灣彰化地方法院刑事判決　　　　　　　94年度訴字第1802號
公　訴　人　臺灣彰化地方法院檢察署檢察官
被　　　告　戊○○
上列被告因毀損案件，經檢察官提起公訴（94年度偵字第2685號
、第7574號、調偵字第351號），本院判決如下：
    主  文
戊○○無罪。
    理  由
一、公訴意旨略以：被告戊○○與同案被告甲○○、丁○○均明
    知乙○○所有、坐落於同上段第1380地號上之彰化縣和美鎮
    ○○街5巷2號房屋（下稱倡和街5巷2號），及丙○○為共有
    人、坐落於同上段第1378地號上之倡和街5號房屋（下稱倡
    和街5號，與倡和街5巷2號合稱上開房屋）為他人所有之建
    築物，竟為圖整地以興建「和美華府」住宅，未經乙○○、
    丙○○之同意，3人即基於毀損他人建築物之概括犯意聯絡
    ，先於民國94年1月15日，由地主甲○○與被告簽訂「整地
    工程委託書」，委託被告進行拆除房屋及地上雜物清除之工
    程，再於同年1月24日8時許，由被告僱用丁○○駕駛挖土機
    1部，一同進行房屋拆除之工作。嗣於同年1月24日20時許、
    1月25日凌晨1時30分許，乙○○、丙○○所有之上開房屋即
    遭被告、丁○○強行拆毀，致令不堪用，因認被告涉犯刑法
    第353條之毀壞他人建築物罪嫌等語。
二、按犯罪事實應以證據認定之，無證據不得認定犯罪事實；不
    能證明被告犯罪者或其行為不罰者，應諭知無罪之判決，刑
    事訴訟法第154條第2項、第301條第1項，分別定有明文。復
    按認定不利於被告之事實，須依積極證據，苟積極證據不足
    為不利於被告事實之認定時，即應為有利於被告之認定，更
    不必有何有利之證據，最高法院30年上字第816號著有判例
    ，可資參照。
三、訊據被告戊○○於通緝到案後固對於與甲○○簽訂整地工程
    委託書之事實坦承不諱，惟堅決否認有何毀損他人建物之犯
    行，辯稱本件係綽號「鐵管」（下稱鐵管）之己○○及庚○○叫伊頂罪等語。經查，公訴人認被告涉有毀損建物之罪嫌
    ，無非係以被告之供述、證人丁○○、甲○○於警、偵訊之
    證述，和美華府工地行動電話基地臺編碼表，中華電信股份
    有限公司提供之基地台位址資料，戊○○、丁○○、甲○○
    行動電話通聯紀錄為主要論據。
四、惟查：
（一）證人丁○○於本院審理時證稱：「0000000000號行動電話
      是我的，沒有留給戊○○，也沒有留其他電話。包括拆屋
      、清運，共新臺幣（下同）10萬元，10萬元是鐵管交給我
      的。現場要拆哪一間房子及拆除範圍是鐵管指示的。拆屋
      時還不認識戊○○，後來開庭才看到戊○○。從我受委託
      到拆屋間，我沒有看過戊○○。鐵管指示晚上拆屋，說要
      趕工。」等語（96年4月18日審判筆錄），參以證人即勝
      邦水電行負責人林仁章於警詢時證稱：「該地工地主任，
      綽號鐵管的男子委託勝邦水電行到和美鎮○○街與和平街
      口施作工程。鐵管要求我將一條高壓電線重新架空，打電
      話到我的手機跟我們說他在和美國小附近施作工程，有一
      條電線暴露在外面，問我可不可以幫他們施工。施用費用
      3,000多元是該工地主任在我們當天施工完畢後當面支付
      我們現金的。」等語（94年5月5日警詢筆錄，94年度偵字
      第1348號卷第89頁），及於偵查中具結證稱：「是工地負
      責人叫我去的，他外號叫鐵管，我去時有見到鐵管及開怪
      手的一名工人。」等語（94年5月25日偵查筆錄，94年度
      偵字第1348號卷第117頁），兩相對照，則證人丁○○於
      本院審理時所證述之內容應與事實相符，可資採信。又證
      人即承租上開倡和街5巷2號房屋之王游素珍於警詢時證稱
      ：「建商他們拆的，他們是（94年1月24日）晚上8點多開
      始拆的，約至12點多就拆好了。」等語（94年5月4日警詢
      筆錄，94年度偵字第1348號卷第92頁），另被告之上開行
      動電話與同案被告丁○○所使用之0000000000號行動電話
      僅於94年1月25日凌晨12時50分許有多次通話紀錄，除此
      之外於房屋拆遷前均無通話紀錄，有通聯紀錄可佐，則同
      案被告丁○○於94年1月26日警詢時所稱被告於94年1月25
      日上午以上開電話通知其到場整地等語（94年1月26日警
      詢筆錄，和警刑字第0940016461號卷），即與事實不符。
      是本件工地之實際負責人應係鐵管，則被告既非該工地負
      責人，又未僱用丁○○，10萬元報酬亦非被告給付，堪認
      被告前揭所辯，應與事實相符。
（二）證人甲○○於本院審理時證稱：「被告從事何業我不清楚
      ，我說要整地，我們當場談好，我跟他談過1次，被告留
      行動電話給我，我聯繫他，但都不通。」等語（見本院96
      年4月18日審判筆錄），則其所證情節已與常情相違，若
      不知被告從事何業，焉有可能與被告簽立委託整地、拆屋
      之契約，且其上開證述情節又與其同次筆錄所稱：拆除之
      前，與被告接觸整地事宜多次等語相矛盾，綜合證人甲○○於警詢、偵查及本院審理時之證詞，就究竟委託何人拆
      除房屋，語焉不詳且前後不一致，是其證詞尚難憑採為對
      被告不利之證據。佐以被告使用之0000000000號行動電話
      與甲○○之0000000000號行動電話，於94年1月間從未有
      過通話紀錄，有通聯紀錄在卷可憑，且被告於本院審理時
      供稱從事拉電線之工作，並無從事房屋拆遷整地之經驗，
      以及則如被告確與甲○○訂有整地工程委託書，當無可能
      於實際施工之前從未以被告所留電話聯繫過，更足認定被
      告與甲○○之間並無聯繫，甲○○與被告間所簽立之整地
      工程委託書，應非實在。
（三）證人即林仁章證稱綽號鐵管之己○○使用之行動電話為
      0000000000，該電話於94年1月間與被告所使用之前開電
      話間，於94年1月24日10時許、94年1月25日凌晨1時40分
      許、17時至17時許、94年1月26日14時許均各有多次電話
      通聯紀錄，亦有通聯紀錄可參，是被告與己○○間確屬熟
      識，亦可認定。則被告辯稱己○○與其約定由伊出面頂罪
      ，即抵銷其所欠債務等語，亦非毫無憑據。
（四）綜上所述，被告當係受己○○所託，虛偽與甲○○簽立整
      地工程委託書，並於事後向員警表明係拆屋之包商，以頂
      替他人之罪行，並非實際負責本件工地及委請丁○○拆屋
      整地之人。本件證據尚未能認被告有何公訴人所指之毀壞
      他人建築物之犯行，此外，本院復查無其他積極證據足以
      證明，揆諸上開法條及判例意旨，本件不能證明被告犯罪
      ，自應為被告無罪之諭知。
五、至檢察官另以被告事前簽訂整地工程委託書及被告於拆屋當
    時在事發現場附近，且向員警表明係現場負責人，認被告所
    為亦涉有幫助毀壞他人建築物之罪嫌。惟按刑法上之幫助犯
    ，係指以幫助之意思，對於正犯資以助力，而未參與實施犯
    罪之行為者而言，最高法院著有49年台上字第77號判例可資
    參照。查被告係因鐵管、庚○○請伊出面頂罪，伊因積欠渠
    等債務而同意簽立整地工程委託書，簽署時並無其他人簽名
    等節，業據被告於本院審理時供述明確，則其所為並非促使
    正犯形成行為之決意，或提供拆毀他人房屋之幫助行為，而
    係避免正犯事後遭偵查、追訴，則被告應係以頂替他人犯罪
    之意思所為，並非以幫助毀壞他人建築物之主觀意圖而為該
    罪構成要件以外之行為，是尚難以幫助毀壞他人建築物罪相
    繩，併此敘明。
六、被告簽訂整地工程委託書，事後並向員警表示係現場負責人
    ，以及製作警詢、偵查筆錄表示其係僱用丁○○拆屋之人，
    以避免真正行為人遭查獲，所為不無涉有頂替罪嫌。上開罪
    嫌為本院職務上所知，應依職權告發，由檢察官另行處理。
據上論斷，應依刑事訴訟法第301條第1項，判決如主文。
本案經檢察官洪英丰到庭執行職務
中　　華　　民　　國     96    年    5    月    16　　日
                  刑事第六庭    審判長法官  王義閔
                                法      官  鄭舜元
                                法      官  林欣苑
以上正本證明與原本無異。
如不服本判決，應於判決送達後十日內向本院提出上訴狀 (須附
繕本 )。
告訴人或被害人對於判決如有不服具備理由請求檢察官上訴者，
其上訴期間之計算係以檢察官收受判決正本之日期為準。
中　　華　　民　　國　　96　　 年　　5 　 月　　18　　日
                                書  記  官  詹國立
